【裁判字號】    89,台上,7361
【裁判日期】    891207
【裁判案由】    偽造文書
【裁判全文】
最高法院刑事判決                              八十九年度台上字第七三六一號
    上  訴  人  甲○○
右上訴人因偽造文書案件，不服台灣高等法院高雄分院中華民國八十七年十月一日第
二審判決（八十七年度上訴字第一四二二號，起訴案號：台灣屏東地方法院檢察署八
十五年度偵字第四一三七號），提起上訴，本院判決如左：
    主  文
上訴駁回。
    理  由
按刑事訴訟法第三百七十七條規定，上訴於第三審法院，非以判決違背法令為理由，
不得為之。是提起第三審上訴，應以原判決違背法令為理由，係屬法定要件。如果上
訴理由狀並未依據卷內訴訟資料，具體指摘原判決不適用何種法則或如何適用不當，
或所指摘原判決違法情事，顯與法律規定得為第三審上訴理由之違法情形，不相適合
時，均應認其上訴為違背法律上之程式，予以駁回。本件原判決綜核告訴人洪美淑之
指訴，上訴人之供述，證人林淑華之證詞，卷附本票、借據及鑑定書等證據，並參酌
全案卷證資料，本於事實審法院推理之作用，認定上訴人有連續行使偽造私文書，足
以生損害於他人之犯行，已詳細說明其採證認事之理由，所為論斷，亦均有卷內資料
可資覆按，從形式上觀察，並無違背法令之情形，上訴意旨對原審之論斷，究係違背
如何之經驗法則或論理法則，亦未依據卷內資料，為具體之指摘。而按刑法上之偽造
文書罪，係為保護文書之公共信用，祗以製作當時，未經授權，竟冒用他人名義製作
內容不實之文書，罪即成立，不因事後徵得製作名義人之同意授權，並追認該文書之
效力而異。準此，本件上訴人於其簽發之本票及立具之借據上保證人欄，以「洪美淑
」名義簽署及蓋指印，用以表示「洪美淑」為其借款及本票債務之保證人當時，既未
得洪美淑之同意授權，縱於事後將情告知，並已得洪美淑之同意授權或追認，惟仍無
解於其偽造文書罪刑之成立，原審因論以偽造文書罪，於法即無不合。上訴意旨以其
於事後已得洪美淑之授權追認，洪美淑並已與債權人林淑華（由夫張益昌代理）和解
，代償其債務云云，據以指其並非無權製作，所為不足生損害於洪美淑，尚嫌誤會。
況其迄至原審，均未提出該洪美淑與林淑華之和解書，並有所主張，至本院始行提出
，自亦非依據卷內資料而為指摘。縱上所述，本件上訴意旨所指，與法律規定得為第
三審上訴理由之情形不相適合，其上訴違背法律上之程式，應予駁回。至其牽連犯詐
欺罪部分，核屬刑事訴訟法第三百七十六條第四款之案件，依該法條規定，既經第二
審判決，不得上訴於第三審法院，牽連之重罪（偽造文書）部分，其上訴既不合法，
無從為實體上判決，輕罪（詐欺）部分，自亦無從適用審判不可分之法理，併為實體
上審判，亦應從程序上予以駁回，併予明。
據上論結，應依刑事訴訟法第三百九十五條前段，判決如主文。
中      華      民      國    八十九    年     十二     月      七      日
                              最高法院刑事第二庭
                                  審判長法官  莊  來  成
                                        法官  呂  潮  澤
                                        法官  謝  俊  雄
                                        法官  蘇  振  堂
                                        法官  楊  商  江
      右正本證明與原本無異
                                              書  記  官
中      華      民      國    八十九    年     十二     月     十四     日


司法院資訊處製作；財團法人民間司法改革基金會備份。
